最高法院刑事判決　　　　　　一○○年度台上字第三○一一號
上　訴　人　台灣高等法院檢察署檢察官　
被　　　告　林清翔
上列上訴人因被告違反毒品危害防制條例案件，不服台灣高等法
院中華民國九十九年一月十二日第二審判決（九十八年度上訴字
第三二一四號，起訴案號：台灣桃園地方法院檢察署九十七年度
偵字第三八五四號），提起上訴，本院判決如下：
    主  文
上訴駁回。
    理  由
按刑事訴訟法第三百七十七條規定，上訴於第三審法院，非以判
決違背法令為理由，不得為之。是提起第三審上訴，應以原判決
違背法令為理由，係屬法定要件。如果上訴理由書狀並未依據卷
內訴訟資料，具體指摘原判決不適用何種法則或如何適用不當，
或所指摘原判決違法情事，顯與法律規定得為第三審上訴理由之
違法情形，不相適合時，均應認其上訴為違背法律上之程式，予
以駁回。本件原判決以公訴意旨略以：被告林清翔於民國九十六
年五月間某日，與林秀琴（另案判決確定）及某姓名年籍不詳之
成年友人，基於運輸第三級毒品入境之犯意聯絡，推由林秀琴藉
擔任址設台北市○○區○○路二段七之二號「至善名園社區」管
理員之機會，提供該友人以該址三樓作為收件地點，代該友人收
受包裹，被告並對林秀琴表示，事成之後，該友人將給付新台幣
（下同）二萬元作為報酬。該男子遂先在馬來西亞某處將第三級
毒品愷他命三大包，以三個陶瓷玩偶偽裝，再放入一個紙箱隱藏
後，於九十六年五月十四日將該記載收件人為「MEGA-TSUNGINTE
RNAT IO NAL TRADING CORP.」、聯絡人為「LIU CHU-LAN」、聯
絡電話為0000000000號，收件地點為「3F,NO7-2,ZHI
-SHAN RD. SEC2, SHIN LIN, TAIPEI,TAIWAN」 之紙箱，自馬來
西亞委託不知情之美商聯邦快遞公司以航空快遞包裹貨運方式運
送來台。嗣於九十六年五月十五日下午某時，抵達桃園國際機場
貨運站洋基快遞專區內，將管制進口之第三級毒品愷他命運輸入
境，同日下午三時二十五分許，經財政部關稅總局台北關稅局（
下稱台北關稅局）人員以Ｘ光儀器檢測時發覺有異，而會同法務
部調查局人員拆封後，再以初步檢驗試劑確認係第三級毒品愷他
命後，於九十六年五月十六日某時，由調查局人員陪同聯邦快遞
公司人員依包裹上所留之收件地址送貨時，林秀琴即表明可以代
為收貨，然快遞人員告稱因林秀琴並無收件人公司之印章，其非
貨主且該貨物有稅金須繳付無法代收，遂將該貨物退回台北縣（
已改制為新北市）五股鄉○○○路十三號之公司後，即撥打貨運
單上所留存之行動電話，經一名姓名年籍不詳之成年男子接聽後
，表示會請人至五股取貨，同日下午某時，被告及其友人再次至
上開社區找林秀琴，表示隔日會將收件人公司印章交予林秀琴，
以便林秀琴領取上開包裹。被告及其友人即於九十六年五月十七
日某時，至林秀琴位於台北市○○路○段九十一巷二號一樓住處
附近之公園內，將刻有「大宗國際開發股份有限公司」之圓戳章
、公司章及「陳耀宗」之印章交予林秀琴，並指示林秀琴領到包
裹後即搭車至台北市○○○路○段某處，其將再以電話告知送達
之詳細地址，林秀琴隨即持上開印章搭車至台北縣五股鄉聯邦快
遞公司領取上開包裹後，當場為法務部調查局人員逮捕，並扣得
0000000000號行動電話一具及前揭印章等情，因認被
告一行為同時涉犯毒品危害防制條例第四條第三項之運輸第三級
毒品及懲治走私條例第二條第一項私運管制物品進口等罪嫌云云
。惟經審理結果，認不能證明被告犯罪，因而撤銷第一審所為科
刑判決，改判諭知被告無罪，係以：(一)、扣案「大宗國際開發股
份有限公司」之圓戳章、公司章及「陳耀宗」之印章各一枚，經
送請內政部警政署刑事警察局鑑定，依化驗結果，均未發現可資
比對之指紋，有該局於九十八年十一月二十四日以刑紋字第０九
八０一六二五八四號鑑驗書在卷可憑（見原審卷第七十一頁）。
(二)、證人林秀琴於其被訴運輸第三級毒品等案件中雖稱：被告係
以0000000000號行動電話聯繫等語（見第一審訴字第
一三九二號影印卷第十頁），該卷所附通聯紀錄亦顯示林秀琴所
持之門號與上開門號確於九十六年五月十七日上午十一時四十五
分十二秒至下午二時二十一分二十一秒有六通電話通聯紀錄。然
被告辯稱：其並未使用0000000000號行動電話，亦未
與林秀琴所使用之0000000000號行動電話聯絡等語，
而經向和信電訊公司函查結果，該公司於九十八年九月九日以和
信企營字第０九八二０九００一四七號函覆稱：0000000
000號行動電話申請之用戶係SEMBEAYAS RINPIE（身分資料為
ＳＤ00000000號、帳單地址為高雄市○○區○○路四八
八號），於九十三年十月十三日開通，九十六年十一月二日停機
，為預付卡，當時無雙卡認證之規定，無法提供用戶證件資料等
語（見原審卷第三十一至三十三頁），自難僅以證人林秀琴片面
指述即遽為認定當日以0000000000號行動電話與林秀
琴聯絡者確係被告，第一審所為：「不能僅因被告未持用當時之
0000000000號行動電話與林秀琴聯繫，而為被告有利
之證明。」等論斷，核與證據法則有違。(三)、卷附林秀琴所持用
之0000000000號行動電話通聯紀錄，於案發時段與林
秀琴通話之行動電話，除上開0000000000號外，尚有
0000000000號，該通話係陳該得交劉博揚女友使用，
此經劉博揚證述在卷，另尚有分別為楊淇雯、黎偉國、蕭燕玲、
林琮峻使用之0000000000號、0000000000
號、0000000000號、0000000000號（見第
一審訴字第一三九二號影印卷第二十七頁、原審卷第二十八、二
十九頁），上開行動電話之使用者均非被告。(四)、託運人於快遞
公司指定聯絡之電話號碼為0000000000號行動電話，
然經查詢結果，該行動電話自九十四年三月三十日至九十七年一
月九日止之使用者係 Suportp Mygax，且係以易付卡方式租用，
帳單地址為高雄市○○區○○路十九號（見偵字第一一八四三號
卷第三十一頁、原審卷第二十九號），亦無從證明係被告所租用
。(五)、唯一與被告有關者係被告之母王林鳳所持行動電話，然林
秀琴證稱：伊認識被告之母親，被告之母親有幫伊找工作，則縱
使被告母親有與林秀琴聯絡，亦無從推測被告利用其母親之行動
電話與林秀琴聯絡，其餘行動電話號碼亦均與被告無關，並無證
據得以推斷行動電話持有者將所持有行動電話借給被告使用，調
查局對林秀琴所作測謊報告雖認其無說謊情形，然測謊報告之憑
信性仍非完全精準，不能僅因林秀琴之測謊報告無說謊，即推定
被告犯罪。業依調查所得證據逐一說明憑以論斷之理由。從形式
上觀察，原判決尚無足以影響判決結果之違背法令情形存在。檢
察官上訴意旨略稱：林秀琴於其被訴運輸毒品等案件審理中自承
：伊起初因顧及被告之母林王鳳之情誼而未吐實，後因認遭被告
設計始供出實情，且被告之母林王鳳復為林秀琴委任律師並支付
費用，二人應有深厚交情。則林秀琴於於偵訊及第一審之自白，
無誣陷被告之可能，應係可採。此外，尚有聯邦快遞公司送貨單
、台北關稅局扣押貨物收據及搜索筆錄、扣押物品清單，以及第
三級毒品愷他命三大包、夾藏愷他命之貨物紙箱一個、陶瓷娃娃
三個等，可資為林秀琴自白之補強證據，原審未採為論罪依據，
違背證據法則等語。惟按：供出毒品來源，因而破獲其他正犯或
共犯者，依法得減輕或免除其刑，是該供出毒品來源者之證言，
係屬有利於己之供述，縱無瑕疵，仍須有補強證據證明確與事實
相符。所謂「補強證據」，係指除該供述本身外，其他足以佐證
該供述確具有相當程度真實性之證據而言，所補強者固不以事實
之全部為必要，仍須因補強證據與該供述相互印證，依社會通念
，足使犯罪事實獲得確信者，始足當之。證人即被告之母林王鳳
與林秀琴前係同在某食品公司任職多年之同事，林王鳳為林秀琴
委任律師係出於林秀琴之請求，因為林秀琴說他沒有家人等情，
業經林王鳳證述在卷（見第一審訴字第一三九二號卷第一五六、
一五七頁），證人林秀琴於第一審法院審理時亦證稱：「（你何
時認識林清翔的母親？）在食品工廠時是同事。」「（你在身為
被告之案件中，律師是你自己找的嗎？）不是，是林清翔的母親
幫我找的。」「（林清翔的母親為何要幫你找律師，律師費是何
人支出？）因為我認識林清翔的母親很久，律師費用是林清翔之
母親支出的。」「（林清翔之母親為何要去看你？）因為我們在
工廠同事很久，工作這麼多年，我認為她是基於朋友情意來看我
的。」「（你遭收押前有無打電話給林清翔的母親？）有。」「
（你打電話給林清翔之母親是否要她幫妳請律師？）我打電話給
林清翔之母親是要她幫我找律師。」「我被查獲時身上有林王鳳
之身分證，因為當時我要用林王鳳的名字買機車，希望可以把身
分證還給她。」等語（見第一審訴字第二三八號卷第三十九、四
十一、四十二、四十四頁、第一審訴字第一三九二號影印卷第十
三頁背面），原判決因以證人林秀琴與被告之母林王鳳係舊識，
其等於案發前有電話往來，及於案發後依林秀琴之請求代其委任
律師，尚無悖於社會常情；至聯邦快遞公司送貨單、台北關稅局
扣押貨物收據、搜索筆錄、扣押物品清單、第三級毒品愷他命等
證物與被告被訴犯罪部分，並無必要之關聯性，均無從據以印證
林秀琴對被告指認之真實性。原判決因而為被告有利之判決，核
屬事實審法院對於證據證明力所為之職權判斷。檢察官上訴意旨
仍持己見，任意指摘，尚不足據以辨認原判決已具備違背法令之
形式，揆諸首揭說明，並非第三審上訴之合法理由。其上訴違背
法律上程式，應予駁回。
據上論結，應依刑事訴訟法第三百九十五條前段，判決如主文。
中    華    民    國  一○○  年    六    月    八    日
                      最高法院刑事第七庭
                          審判長法官  邵  燕  玲  
                                法官  李  伯  道  
                                法官  孫  增  同  
                                法官  李  嘉  興  
                                法官  葉  麗  霞  
本件正本證明與原本無異
                                      書  記  官  
中    華    民    國  一○○  年    六    月   十六   日
                                                      Ｅ